【裁判字號】    89,上訴,3127
【裁判日期】    890628
【裁判案由】    偽造文書等
【裁判全文】
臺灣高等法院刑事判決                          八十九年度上訴字第三一二七號
    上  訴  人
    即  被  告  己○○
右上訴人因偽造文書等案件，不服臺灣桃園地方法院八十七年度訴字第一四四０號，
中華民國八十九年六月二十八日第一審判決（起訴案號：臺灣桃園地方法院檢察署八
十七年度偵字第一四四０四號）提起上訴，本院判決如左：
    主  文
原判決撤銷。
己○○共同連續行使偽造公文書，足以生損害於公眾及他人，處有期徒刑壹年伍月，
減為有期徒刑捌月又拾伍日。偽造之所有權狀影本伍張及偽造之買賣契約書影本壹紙
均沒收。
        事  實
一、己○○曾因詐欺案件，經本院於民國七十六年十月九日判處有期徒刑八月，緩刑
    三年確定，竟不知警惕，明知丁○○（已死亡）在其桃園縣大園鄉○○街二之四
    十七住處，所交付之乙○○、戊○○、丙○、戴清助及甲○○等五人（下稱乙○○等五人）、分別坐落於桃園縣大圍鄉○○段田寮小段第三之二、三之五、二之
    六、三之三及三之六地號土地（下稱系爭土地）之所有權狀影本及七十九年九月
    十日土地買賣契約書影本，其中第三之二、三之五、二之六、三之三地號土地所
    有權狀影本所登載之土地所有權人及其住址、面積、權狀字號等資料，與登記當
    時之登記簿權利狀態不符，係丁○○在不詳時地偽造而來，另第三之六地號於六
    十二年間才因分割由第三地號轉載並未繕發權利書狀，而該權狀屬於丁○○在不
    詳時地偽造而來，暨所載被告以每坪新台幣（下同）一萬二千元向乙○○等五人
    購買上述土地及被告己○○已先付乙○○、戊○○、丙○、戴清助及甲○○等五
    人各現金三百萬元之土地買賣契約書影本，亦係丁○○在不詳時地偽造而來，均
    屬偽造之文件，竟與丁○○共同意圖為自己不法所有，並基於行使偽造所有權狀
    之公文書及行使偽造土地買賣契約書（私文書）之概括犯意聯絡，於七十九年九
    月間自丁○○收受前揭偽造之文件後，在桃園縣龍潭鄉中山科學研究院警衛室、
    或在該科學研究院附近之茗園餐廳、或在己○○大園鄉○○○○○街八號住處等
    地，先後向周廉溪、唐江濤、劉玉珍、刁乾元、李滄曉、李效玲、吳繼芳、林慧
    生及孫壽春等人（下稱周廉溪等人）佯稱：伊以每坪一萬二千之代價，均已先付
    乙○○等五人各三百萬元，向乙○○等人購買系爭土地，以便開發，欲找人投資
    云云，致使周廉溪等人信以為真，於七十九年九月廿三日，在桃園縣大園鄉○○
    街二之四十七住處，分別與己○○簽訂合夥契約書，周廉溪等人並陷於錯誤，先
    後交付款項（其中周廉溪交付一百五十萬元、唐江濤交付二百萬元、劉玉珍交付
    一百萬元、刁乾元交付一百萬元、李滄曉交付五十萬元、李效玲交付三十萬元、
    吳繼芳交付一百萬元、林慧交付一百萬元及孫壽春交付三十萬元）予己○○，己○○詐得前開款項後，又為求取信於周廉溪等人，而於同年十月底，同時提出前
    揭偽造之所有權狀影本、偽造之土地買賣契約書影本先後供周廉溪等人觀灠，足
    以生損害於地政機關對土地權狀之核發管理、原土地所有權人、乙○○等五人及
    周廉溪等人。嗣己○○詐得前揭款項後，竟未加聞問，周廉溪心生疑竇，前往桃
    園縣蘆竹地政事務所查詢，始知受騙。
二、案經周廉溪訴請臺灣桃園地方法院檢察署檢察官偵查起訴。
        理  由
一、訊據被告己○○固不諱言確於上揭時地與周廉溪等人簽訂合夥契約書，收取周廉
    溪等人交付之上開款項，並持前揭之土地買賣契約書影本、所有權狀影本供周廉
    溪等人觀看，惟否認有何行使偽造文書及詐欺之犯行，辯稱：土地所有權狀影本
    及土地買賣契約書影本等物，係丁○○拿給伊的，伊不知該等證件是偽造的，伊
    亦有帶投資人前往看地，大家亦同意要買，買地後有整地，整地後就將土地出售
    ，所得款項已經花掉等語。
二、經查：
（一）坐落於桃園縣大圍鄉○○段田寮小段第三之二、三之五、二之六、三之三及三
      之六地號土地，於行為時分屬於丁○○、李首蘆及郭欽明等人所有等情，有土
      地登記謄本在卷（見偵查卷第十九至二十八頁）可按，且證人甲○○、戴清福
      及戊○○亦於原審到庭證稱：系爭土地，只是伊等所承租的，伊等並非所有權
      人，透過中間人（即仲介）丁○○而將土地讓渡予己○○，當時伊等將印章交
      給中間人（即丁○○）拿去蓋，伊等大約拿十餘萬元至二十餘萬元等語（見原
      審卷第十六、一六六、一六七頁），證人甲○○於本院更進一步結證稱：「（
      提示土地買賣契約書是否你簽的？）沒有，這個是偽造的，我沒有簽名也沒有
      蓋章」、「（問：契約書上的印章是否你的？）不是，是人家偽刻的，我沒有
      這個印章」、「（問：甲○○名義的土地權狀是否你的？（提示並告以要旨）
      不是我的」、「（問：你有無這筆地號田地？）沒有」、「（問：你有無賣土
      地給己○○？）沒有。」、「（問：你在原審作證說有拿二十萬是指什麼？）
      我有向水利局有租一筆河川地種田，有一位中人拿二十幾萬給我說不要做了，
      我收了二十萬就沒有做了」、「（問：有無見過己○○？）見過一次，是我拿
      二十萬元以後，後來法院要開庭，己○○有找其他的人，說到法院只要說有拿
      到錢就好了」、「（問：有無告訴他只有租約？）有。」、「（問：你拿二十
      萬有無簽土地買賣契約書？）沒有。」、「（問：你是否有拿印章去蓋？）中
      間人拿去蓋，但不是蓋在土地買賣契約書上。只是蓋在收據上表示有收領到二
      十萬，大家都是蓋在同一張收據上，不是買賣契約書。」等語（見本院八十九
      年十二月二十七日筆錄），證人丙○、戊○○亦否認有前開土地及簽訂前開土
      地買賣契約書（見本院八十九年十一月十六日筆錄），則前開土地買賣契約書
      影本顯係偽造。被告復迭稱前揭土地買賣契約書影本係丁○○所交付，則被告
      己○○出示於周廉溪等人之土地買賣契約書影本應係丁○○偽造而來，亦足以
      認定。
（二）又前揭土地所有權狀影本，其中第三之二、三之五、二之六、三之三地號土地
      所有權狀影本所登載之土地所有權人及其住址、面積、權狀字號等資料，與登
      記當時之登記簿權利狀態不符，另第三之六地號於六十二年間才因分割由第三
      地號轉載並未繕發權利書狀，此有桃園縣蘆竹地政事務所八十九年十月十三日
      八九蘆地四字第六八八四號函在卷（本院卷）可稽，參以證人甲○○、丙○及
      戊○○等人復否認彼等有前開權狀所載之土地及權狀，已見前述，暨前揭土地
      所有權狀影本，其中第三之二、三之五、二之六、三之三地號土地所有權狀影
      本所登載之土地所有權人及其住址、面積、權狀字號等資料，與登記當時之登
      記簿權利狀態不符，以及第三之六地號並未繕發權利書狀等情，亦堪認前開土
      地所有權狀影本亦係偽造無疑。被告既稱前揭土地所有權狀影本係丁○○所交
      付，則被告己○○出示於周廉溪等人之土地所有權狀影本確係丁○○所偽造，
      亦足認定。
（三）被告己○○如何於右揭時地持前揭偽造之所有權狀影本及土地買賣契約書影本
      供周廉溪等人觀看，以取信周廉溪等人，而使周廉溪等人交付前揭數額之金錢
      予被告己○○等情，已據證人唐江濤、劉玉珍、刁乾元、李效玲、李滄曉到庭
      證述屬實（見原審卷第四十一、五十一、一一五、一一六頁；本院八十九年九
      月二十七日筆錄），而前揭所有權狀影本及土地買賣契約書影本均屬偽造，已
      如前述，證人甲○○復證稱：「轉讓權利時，我有說只有租約，並非土地所有
      權人，我拿二十萬元以後，後來法院要開庭，己○○有找其他的人，說到法院
      只要說有拿到錢就好了」等語（見本院八十九年十二月二十七日筆錄），顯見
      被告對於上開所有權狀及土地買賣契約書係偽造一節知情，再酌以被告係系爭
      土地之買受人，豈可能對系爭土地之價格、當事人完全不知之理，且一般人買
      賣土地前，必詳查確認，而系爭土地確非乙○○等人所有，土地價格又高達千
      萬元，被告如確有買受，焉有完全不查詢，不知出賣人之理，所辯其不知前揭
      權狀及買賣契約書係偽造云云，亦難採信。
（四）況被告於檢察官偵查時稱：伊將買來之土地又原價賣給鄭先生（即鄭忠雄）云
      云（見偵查卷第三十八頁、五十二頁反面），嗣又改稱：鄭先生只是「仲介」
      等語（見偵查卷第五十三頁），所辯已見不一，且被告於原審復供稱：由鄭先
    生介紹，土地賣給誰，我也不知道等語（見原審卷第一八四頁），核與證人鄭
      忠雄所稱：伊只是仲介，買賣雙方自己交錢等語不符（見偵查卷第五十六頁）
      ，況查上開土地價值不菲，果有出售土地情事，焉有不知買主之理，顯見被告
      所辯有購買系爭土地並已出售云云為不實。
（五）雖證人張英雄到庭證稱：丁○○有跟伊說，伊等（即張英雄、丁○○）有幫他
      （指己○○）介紹土地等語（見原審卷第七十六、七十七頁），惟證人張英雄
      先改稱伊並未介紹己○○向乙○○等人購地，其後又稱忘記了等語（見原審卷
      第八十九頁），其證詞先後矛盾，已難採信，況其所稱幫被告介紹土地一節，
      又係聽自丁○○（見原審卷第八十九頁反面），屬傳聞證據，丁○○本身又係
      共犯，則其所證，亦不足為被告己○○有利之認定。
（六）又丁○○既係在偽造之買賣契約書上署名為仲介，又與乙○○等人接洽，並將
      偽造之土地所有權狀及土地買賣契約書影本交給被告己○○，可見二人在行使
      偽造公、私文書及詐欺部分，有犯意聯絡及行為分擔。此外，並有前揭偽造之
      土地所有權狀影本五張及土地買賣契約書影本一紙在卷（見偵查卷第十至十六
      頁）可稽，事證明確。
三、綜上各情，被告所辯均係事後圖卸之詞，不足採信，本件事證明確，被告犯行堪
    以認定，應依法論科。
四、按影本與原本可有相同之效果，被告持偽造之所有權狀影本及偽造之買賣契約書
    影本行使，詐財得逞，核其所為，係犯刑法第二百十六條、第二百十條之行使偽
    造私文書罪、第二百十六條、第二百十一條之行使偽造公文書罪及刑法第三百三
    十九條第一項之詐欺取財罪。被告與丁○○就前揭之犯行間，有犯意聯絡及行為
    分擔，均為共同正犯。又其先後多次行使偽造私文書、行使偽造公文書及詐欺，
    均分別時間緊接，犯罪構成要件相同，顯各係基於概括犯意為之，均為連續犯，
    應各以一罪論，並分別依法加重其刑。又被告一行為，同時觸犯行使偽造私文書
    及行使偽造公文書罪等二罪名，為想像競合犯，應從一重之行使偽造公文書罪處
    斷。又其所犯前揭行使偽造私文書罪、行使偽造公文書罪及詐欺罪間，有方法結
    果之牽連關係，為牽連犯，應從一重之行使偽造公文書罪處斷。又被告持前揭偽
    造之私文書及偽造之公文書，向唐江濤、劉玉珍、刁乾元、李滄曉、李效玲、吳
    繼芳、林慧生及孫壽春等人詐財部分，雖未據檢察官起訴，惟與起訴部分具有裁
    判上一罪之關係，本院自得併予審理，併此敘明。
五、原審經過詳察，以被告犯行明確，予以論罪科刑，固非無據，但查：前揭所有權
    狀影本及土地買賣契約書影本均屬偽造之物，已如前述，原審認係變造，已有未
    洽，且被告犯罪時間係在七十九年十月三十一日以前，原判決未適用中華民國八
    十年罪犯減刑條例之規定減刑，亦有未洽。被告上訴意旨否認犯罪，雖無理由，
    但原審既有上開可議之處，仍應由本院將原審判決撤銷改判。爰審酌被告犯罪之
    動機、手段、詐財之數額不少、所生之危害，迄仍未如數賠償告訴人及否認犯罪
    之態度等一切情狀，仍量處有期徒刑一年五月。又被告犯罪時間係在七十九年十
    月三十一日以前，符合中華民國八十年罪犯減刑條例第二條第一項第二款第三目
    之減刑規定，爰依同條例第四條第二項減其宣告刑二分之一。又被告僅提供前揭
    偽造之所有權狀影本五張（即前揭第三之二、三之五、二之六、三之三、三之六
    地號土地所有權狀影本）及前揭偽造之買賣契約書影本一紙供告訴人等觀灠，該
    偽造之所有權狀影本五張及偽造之買賣契約書影本一紙仍屬共犯丁○○所有供犯
    罪所用之物，乃併依法宣告沒收。又偽造之所有權狀影本五張及偽造之買賣契約
    書影本一紙既已宣告沒收，則其上偽造之署押及印文即無須再諭知沒收，併此敘
    明。
六、公訴意旨另以前揭土地買賣契約書、土地所有權狀係己○○所為偽造，因認被告
    另涉有偽造私文書及公文書之罪嫌等語，惟證人乙○○等人到庭證稱：伊等係與
    丁○○接觸，且將印章交給丁○○等語，證人甲○○亦證稱：伊等將印章交給中
    人（非被告）拿去蓋等語（見本院八十九年十二月二十七日筆錄），而被告復始
    終堅稱該土地買賣契約書、土地所有權狀係丁○○所交付予伊等語，且就卷內所
    附之資料以觀亦無從證明該土地買賣契約書、土地所有權狀，係被告己○○所偽
    造，是以此部分，不能證明被告犯罪，而此部分與起訴部分為實質上一罪之關係
    ，爰不另為無罪之諭知。
據上論斷，應依刑事訴訟法第三百六十九條第一項前段、第三百六十四條、第二百九
十九條第一項前段，刑法二十八條、第五十六條、第二百十六條、第二百十條、第二
百十一條、第三百三十九條第一項、第五十五條、第三十八條第一項第二款，中華民
國八十年罪犯減刑條例第二條第一項第二款第三目、第四條第二項、第八條，罰金罰
鍰提高標準條例第一條前段，判決如主文。
本案經檢察官彭坤業到庭執行職務。
中      華      民      國    九十      年      三      月      六      日
                              臺灣高等法院刑事第四庭
                                  審判長法  官  蔡  永  昌
                                        法  官  許  宗  和
                                        法  官  徐  昌  錦
右正本證明與原本無異。
如不服本判決應於收受送達後十日內向本院提出上訴書狀，其未敘述上訴之理由者並
得於提起上訴後十日內向本院補提理由書（均須按他造當事人之人數附繕本）。
                                        書記官  吳  金  來
中      華      民      國    九十      年      三      月      六      日
附錄    本判決論罪科刑法條：
刑法第二百十六條
行使第二百十條至第二百十五條之文書者，依偽造、變造文書或登載不實事項或使登
載不實事項之規定處斷。
刑法第二百十一條
偽造、變造公文書，足以生損害於公眾或他人者，處一年以上七年以下有期徒刑。


司法院資訊處製作；財團法人民間司法改革基金會備份。
